【裁判字號】    92,上易,1144
【裁判日期】    921105
【裁判案由】    洩漏國防以外秘密罪
【裁判全文】
臺灣高等法院臺中分院刑事判決                  九十二年度上易字第一一四四號
    上  訴人即
    被      告  丙○○
    選任辯護人  林益輝律師
                梁宵良律師
右上訴人因洩漏國防以外秘密罪案件，不服臺灣臺中地方法院九十一年度訴字第一○
一六號中華民國九十二年四月八日第一審判決（起訴案號：臺灣臺中地方法院檢察署
九十年度偵字第七八一七、二○一三六、二○八八九號，九十一年度偵字第三八一一
、五八五二號，移
院判決如左：
      主  文
原判決關於丙○○公務員洩漏關於中華民國國防以外應秘密之文書部分，撤銷。
丙○○被訴公務員洩漏關於中華民國國防以外應秘密之文書部分，無罪。
      理  由
一、本件公訴人就上訴人即被告（以下簡稱為被告）丙○○公務員洩漏關於中華民國
    國防以外應秘密之文書部分之公訴意旨略以：被告丙○○為台中區漁會技工，民
    國（下同）八十七年五月間，台灣省農林廳漁業局（以下簡稱為漁業局）同意台
    中區漁會所提「梧棲漁港公園綠美化工程」（以下簡稱為公園綠美化工程）計畫
    ，並補助台中區漁會工程款新台幣（下同）八百萬元辦理該項公共工程，函告台
    中區漁會為執行單位，需依「機關營繕工程及購置定製變賣財務稽察條例」辦理
    ，完成採購招標、簽約等程序，並需檢送設計預算書核備後才能發包，需檢送合
    約書經漁業局核備後才能核撥工程款，執行完成後應檢送結算書報告至漁業局核
    銷結案。台中區漁會受政府機關委託從事公共工程之執行，被告丙○○為該工程
    之承辦人，為受公務機關委託承辦公務之公務員。詎被告丙○○明知依「機關營
    繕工程及購置定製變賣財務稽察條例」第十七條之規定：開標及比價前，對於預
    估底價及各商號所投標價，應嚴守秘密，而其所承辦之「公園綠美化工程」預算
    書，為關於中華民國國防以外應秘密之文書，若洩露予特定廠商將造成招標違反
    公平，竟於八十七年三月十三日後至同年五月五日開標前之該段期間內之某日，
    與鄭永龍一同至台中市○○路二０二號六樓負責本工程案規劃設計、監工、驗收
    、結算業務之乙○○研究室，向不知情之乙○○索取該工程預算書後，將該關於
    中華民國國防以外應秘密之工程預算文書，洩露予鄭永龍，使公園綠美化工程於
    八十七年五月五日，在台中區漁會開標結果，由「洽基營造有限公司」名義投標
    之鄭永龍以低於底價之標價九百三十九萬元得標承包本件工程，因認被告丙○○
    此部分所為，涉犯刑法第一百三十二條第一項之公務員洩漏關於中華民國國防以
    外應秘密之文書罪嫌等情。
二、惟按犯罪事實應依證據認定之，無證據不得推定其犯罪事實；又不能證明被告犯
    罪者，即應諭知被告無罪之判決，此於刑事訴訟法第一百五十四條及同法第三百
    零一條第一項分別定有明文。又刑法第一百三十二條第一項之公務員洩漏關於中
    華民國國防以外應秘密之文書罪，以公務員洩漏關於中華民國國防以外應秘密之
    文書、圖畫、消息或物品，為其犯罪構成要件，此觀上開法條之規定自明。若非
    屬於關於中華民國國防以外應秘密之文書、圖畫、消息或物品，即無構成上開犯
    罪之可言。
三、本案公訴人指訴被告丙○○涉犯刑法第一百三十二條第一項之公務員洩漏關於中
    華民國國防以外應秘密之文書罪，係以：被告丙○○有將乙○○提供之工程預算
    書洩漏交給鄭永龍而洩漏底價，上開預算書上有「經、押一○五、000000
0」及「佳、押九八萬，0000000」與經緯公司及佳益公司押標金、投標
    金金額均相同之情，業經共同被告楊界華、陳安雄、楊振垓供述明確，且經上開
    「公園綠美化工程」之計劃主持人乙○○當庭指認被告丙○○並證述有將工程預
    算書交予被告丙○○明確，並有上開工程委託契約書、八十七年度梧棲漁港公園
    綠美化工程預算書共同審核會會議紀錄、及於九十年四月十一日自陳麗秋處扣得
    之預算書等等資料在卷可按（見九十一年度保管字第八五四號扣押物）各情，為
    提起此部分公訴之依據。惟訊據本案被告丙○○則矢口否認伊有何犯罪情事，除
    辯稱：上開工程預算書係由乙○○直接交給鄭永龍，與伊無關等語之外，並以：
    依據「機關營繕工程及購置定製變賣財務稽察條例」第十七條之規定，應嚴守秘
    密之事項係「預估底價」及各商號所投之「投標價」，而非工程預算書。上開工
    程預算書在一般工程採購招標過程之中，本身並非屬於應祕密之文書，依據政府
    採購法第二十七條第三項之規定，此預算書並應在採購公告中予以公開。至於所
    謂之「預估底價」，另應由漁會總幹事在開標前核定彌封，以為開標決標之準據
    。公訴人指訴上開工程預算書即係「機關營繕工程及購置定製變賣財務稽察條例
    」第十七條所規定之「預估底價」，尚有誤會。況鄭永龍所取得工程預算書之列
    印日期為「八十七年三月十二日」，此與台中區魚會辦理本件工程之工程預算書
    其列印日期為「八十七年四月一日」尚有不符，且上開二件工程預算書內載之金
    額，經比對部分亦有不同。足證鄭永龍所取得工程預算書，實係乙○○尚在規劃
    設計預算過程之中尚未定稿之文書，縱伊有將此尚未定稿之文書交付鄭永龍，亦
    應不構成上開犯罪等情詞置辯。
四、經查，「機關營繕工程及購置定製變賣財務稽察條例」第十七條前段固規定：「
    開標及比價前，對於預估底價及各商號所投之標價，應嚴守秘密」，惟依據同條
    例第十五條第三項之規定，上開所謂預估之底價，係指主管機關與監視人員於開
    標前所核定據以作為嗣後決標標準之底價而言。即在本案案發之後公布施行之政
    府採購法第三十四條第二、三項雖規定：「機關辦理招標，不得於開標前洩漏底
    價，領標、投標廠商之名稱與家數及其他足以造成限制競爭或不公平競爭之相關
    資料」、「底價於開標後至決標前，仍應保密，決標後除有特殊情形外，應予公
    開。但機關依實際需要，經上級機關同意，得於招標文件中公告底價」，亦即政
    府採購時，關於「底價，領標、投標廠商之名稱與家數及其他足以造成限制競爭
    或不公平競爭之相關資料」係屬應保密之事項，其中之「底價」除因機關依實際
    需要，經上級機關同意，否則亦不得於招標文件中予以公告，惟上開所謂之「底
    價」，依據政府採購法第四十六條所為：「機關辦理採購，除本法另有規定外，
    應訂定底價。底價應依圖說、規範、契約並考量成本、市場行情及政府機關決標
    資料逐項編列，由機關首長或其授權人核定之」、「前項底價之訂定時機，依下
    列規定辦理：公開招標應於開標前定之。．．．．．．」之規定，於公開招標之
    情形，亦係指開標之前由機關首長或其授權之人員所核定，據以為嗣後決標標準
    之底價而言。至於採購之預算與預計金額，依照政府採購法第二十七條第一、三
    項所為：「機關辦理公開招標或選擇性招標，應將招標公告或辦理資格審查之公
    告刊登於政府採購公報並公開於資訊網站。公告之內容修正時，亦同」、「機關
    辦理採購時，應估計採購案件之件數及每件之預計金額。預算及預計金額，得於
    招標公告一併公開」等規定，及依照政府採購法施行細則第二十六條所為：「機
  關依本法第二十七條第三項得於招標公告中一併公開之預算金額，為該採購得用
    以支付得標廠商契約價金之預算金額。預算案尚未經立法程序者，為預估需用金
    額。機關依本法第二十七條第三項得於招標公告中一併公開之預計金額，為該採
    購之預估決標金額」等規定，本屬得於招標公告中一併公開之事項。且予以公告
    之目的，亦在使廠商得以估算採購成本、利潤、及投標金額，以期公平競爭，此
    部分自非屬於應予祕密之文書。公訴人認本案上開「公園綠美化工程」之計劃主
    持人乙○○所制作之「工程預算書」即係「機關營繕工程及購置定製變賣財務稽
    察條例」第十七條前段所規定應嚴守秘密之「預估底價」，尚有誤會。況公訴人
    指訴被告丙○○交給鄭永龍即書寫有「經、押一○五、0000000」及「佳
    、押九八萬，0000000」等文字之工程預算書，確係證人乙○○所製作，
    雖經證人乙○○證實，但鄭永龍所取得上開工程預算書之列印日期確為「八十七
    年三月十二日」，此與台中區魚會辦理本件工程之工程預算書其列印日期為「八
    十七年四月一日」尚有不符，且上開二件工程預算書內載之金額（複價），經比
    對部分亦有不同，此亦有上開二件工程預算書之影本附卷可資比對。證人乙○○
    於本院訊問時，亦證稱：其交給被告丙○○之工程預算書確係尚未定稿之工程預
    算書，與嗣後其交給台中區漁會之工程預算書內容並不一樣等語。依據上開說明
    ，被告丙○○辯稱：鄭永龍所取得尚未定稿之工程預算書，並非屬於「機關營繕
    工程及購置定製變賣財務稽察條例」第十七條前段所規定之「預估底價」或其他
    應予秘密之文書乙節，應堪採信。本案復無其他證據足以證明被告丙○○尚有洩
    漏關於中華民國國防以外應秘密之文書之犯行，公訴人就被告丙○○此部分之指
    訴，其犯罪尚屬不能證明。依據上開說明，自應為被告丙○○無罪之諭知。
五、本案被告丙○○上開被訴部分之犯罪既屬不能證明，原審判決誤認鄭永龍所取得
    尚未定稿之工程預算書，係屬「機關營繕工程及購置定製變賣財務稽察條例」第
    十七條前段所規定之「預估底價」，而判決被告丙○○有觸犯刑法第一百三十二
    條第一項即公務員洩漏關於中華民國國防以外應秘密之文書之罪行，而為被告丙
    ○○有罪之判決，即有未合。被告丙○○上開否認犯罪，並指摘原審判決就此部
    分對其論罪科刑不當，其上訴為有理由，自應由本院將原審此部分之判決予以撤
  銷，改判被告丙○○此部分無罪之諭知。
六、據上論斷，應依刑事訴訟法第三百六十九條第一項前段、第三百六十四條、第三
    百零一條第一項，判決如主文。
本案經檢察官甲○○到庭執行職務。
中      華      民      國      九十二    年    十一    月      五      日
                                  臺灣高等法院臺中分院刑事第三庭
                                        審判長法  官  陳  朱  貴
                                              法  官  胡  忠  文
                                              法  官  廖  柏  基
右正本證明與原本無異。
不得上訴。
                                              書記官  詹  錫  朋
中      華      民      國      九十二   年       十      月     六     日
                                                                        Ｉ


司法院資訊處製作；財團法人民間司法改革基金會備份。
